臺灣臺中地方法院民事判決　九十二年度智字第四五號
　　原　　　告　　甲○○
　　訴訟代理人　　周進文律師
　　複　代理人　　丙○○
　　被　　　告　　乙○○
　　訴訟代理人　　陳居亮律師
　　複　代理人　　林雅儒律師
　　　　　　　　　丁○○
　　被　　　告　　戊○○
右當事人間請求停止侵害等事件，本院於九十三年七月十九日言詞辯論終結，判決如
下：
    主      文
原告之訴及假執行之聲請均駁回。
訴訟費用由原告負擔。
    事實及理由
一、本件原告經合法通知，未於最後言詞辯論期日到場，核無民事訴訟法第三百八十
    六條所列各款情形，爰依被告之聲請，由其一造辯論而為判決。
二、原告主張：其係新式樣第○七八八六號「相簿」及新型第一五八七一二號（起訴
    狀誤載為一五八七二一號）「一體成型之相簿封面結構改良」之專利權人。惟被
    告乙○○未經原告同意，竟製造與原告專利權完全相同之產品，將其中侵害新式
    樣第○七八八六號「相簿」專利權之產品，販售與被告戊○○及訴外人洪嘉緯（
    現代皇朝婚紗名店），被告戊○○再於所開設之「金莎新娘名店」對外銷售；另
    被告乙○○製造之相簿（原告購自「凱譯莎婚紗廣場」），侵害原告享有之「一
    體成型之相簿封面結構改良」新型專利權，業據中興大學鑑定屬實。則原告自得
    本於專利法之規定請求排除侵害及損害賠償等語；並聲明：(一)被告乙○○、戊○
    ○應停止產銷侵害原告新式樣第○七八八六號「相簿」、新型第一五八七二一號
    「一體成型之相簿封面結構改良」專利權之仿冒行為，並回收市面之仿冒品。(二)
    被告乙○○、戊○○應給付原告新台幣（下同）一百六十萬元及自民國（下同）
    九十二年八月三十日起至清償日止，按週年利率百分之五計算之利息。如被告其
    中一人已為給付者，在所給付之範圍內其他被告免給付義務。(三)願供擔保，就前
    項聲明准予假執行。
三、被告則以：
　(一)被告戊○○部分：金莎新娘名店實際係被告戊○○之夫王耿坤經營，原告所指
    侵害新式樣專利之相簿，係於九十年四月份頂下該店時，前店主留下的存貨。被
    告不知有侵害專利的事情。爰聲明：原告之訴駁回。
  (二)被告乙○○部分：在被告戊○○所開金莎新娘名店內販售之相簿，並非被告乙○
    ○販賣予被告戊○○。而於現代皇朝婚紗名店查獲之相簿，據洪嘉緯於台灣台中
    地方法院檢察署檢察官訊問時所供，其係在原告申請新式樣專利前即向被告購買
    ，且自八十七年至八十九年間，陸續有潘善灝、蔡懷文、簡綺等人向被告購買相
    簿之事實，是被告之相簿，依修正前專利法第一百十八第一項第三款之規定，自
    不受原告新式樣專利權之效力所及，被告並無侵害原告新式樣專利權之情。至於
    被告製造之相簿，並無侵害原告新型第一五八七二一號「一體成型之相簿封面結
    構改良」專利權，除經財團法人台灣經濟發展研究院鑑定外，並經兩造同意送請
    財團法人中國生產力中心鑑定無誤，則原告請求被告停止仿冒行為及損害賠償，
    顯無理由等語資為抗辯。並聲明：(一)原告之訴駁回；(二)如受不利判決，願供擔保
    請准免為假執行之宣告。
四、兩造不爭執之事實：原告係新式樣第○七八八六號「相簿」及新型第一五八七一
    二號「一體成型之相簿封面結構改良」之專利權人。
五、得心證之理由：
    本件兩造爭執之處，應在於被告乙○○製造、被告戊○○販售之相簿，有無侵害
    原告之新型及新式樣專利權之事實？
  (一)原告主張被告乙○○製造之相簿（原告購自「凱譯莎婚紗廣場」），侵害原告享
    有之新型第一五八七一二號「一體成型之相簿封面結構改良」專利，雖據原告提
    出中興大學鑑定報告書影本一件為證，該鑑定意見認為待鑑定實品與原告專利案
    之差別只有「外觀圖案」（非新型專利之考量）、「底面之連結片設成一體（一
    片）」之別，而連結片呈一片鎖固於冊頁底面與呈二片鎖固於冊頁底面，係屬等
    效結構，故待鑑定物之「技術手段、知識、結構組成、功效」與原告新型專利案
    相同等語。惟查：
    (1)被告乙○○將其製造之相簿（品名：克麗斯相簿，與前述中興大學鑑定物相同
      ），自行送請財團法人臺灣經濟發展研究院經智研究所鑑定結果，認為該相簿
      產品之構成要件與原告「一體成型之相簿封面結構改良」新型專利權之申請專
      利範圍實質不同，有被告提出之專利權侵害鑑定研究報告書一件在卷可憑。
    (2)是本件兩造自行送請鑑定結果互有扞格，乃本院經兩造合意將被告乙○○製造
      之相簿，再送請中國生產力中心鑑定，其鑑定結果認為無論以「全要件」、「
      均等論」比對，被告乙○○製造之相簿構成要件與原告之新型第一五八七一二
      號「一體成型之相簿封面結構改良」、「一體成型之相簿封面結構改良追加（
      一）」之構成要件無一符合，即被告乙○○製造之相簿與原告新型專利案之申
      請專利範圍實質不相同。
    (3)本院參酌原告提出之中興大學鑑定報告書，就被告乙○○製造之相簿構成要件
      ，未詳加分析，即認連結片呈一片鎖固於冊頁底面與呈二片鎖固於冊頁底面，
      係屬等效結構，尚屬粗略，不足採取。實則原告之新型專利，利用獨立而穿設
      有螺柱之底面板、冊頁，配合一由內板、輔助板、包覆封面皮、飾紙所構成之
      具有一體性連接片之獨立封面板，再以螺拴組合成一體方式，可使相簿用於不
      同張數冊頁裝設之結果、功效；而被告乙○○製造之相簿係利用一獨立主封面
      板，並以扣體與底面板之側封面片板釦設將冊頁包覆其中，二者之組設方式不
      同。且被告乙○○製造之相簿無法達到如原告專利可用於不同張數冊頁裝設並
      緊實包覆之結果、功能；所利用者仍屬一般習知之技術，分別為財團法人臺灣
      經濟發展研究院經智研究所及中國生產力中心鑑定報告所載明，則被告乙○○
      製造之相簿，並未侵害原告之新型專利，堪以認定。
  (二)至於被告戊○○販售之相簿（被告乙○○辯稱非其販售予戊○○），外觀上雖與
    原告享有之新式樣專利近似（原告之新式樣專利圖樣中間橢圓形部分有二隻金色
    蝴蝶，四角及橢圓形上下端分別有金色飾紋；被告之相簿僅左右兩側中段處有金
    色飾紋，但二者相簿置中處之橢圓形及左有兩側之波浪形均相同）。惟依專利法
    第一百二十五條第一項第三款之規定，新式樣專利權之效力，不及於「申請前已
    存在國內之物品」，是以本件被告乙○○製造（販售予洪嘉緯）、被告戊○○販
    售與原告新式樣相似之相簿，有無侵害原告之新式樣專利權，端視各該相簿是否
    係原告申請新式樣專利即八十九年十一月十五日以前，已存在國內之物品？經查
    ：
    (1)原告雖於九十一年六月五日，在被告戊○○開設之金莎新娘名店購得前述相簿
      一只，並以此為由對被告乙○○、戊○○提起侵害新式樣專利告訴（臺灣臺中
      地方法院檢察署九十二年度偵字第八一○號）。惟被告戊○○之夫王耿陳稱
      該相簿係其於九十年四月份頂下該店（原名紐約紐約）經營，前任店主留下之
      庫存貨（見上開卷第十二頁、五十一頁）。
    (2)另證人蔡文懷、潘善灝、簡綺、洪嘉緯等人均於偵查中證述其等在原告申請新
      式樣專利即八十九年十一月十五日以前，即向被告乙○○購買類似（僅顏色不
      同）之相簿（見上開偵查卷九十四至九十五頁、一一八頁）。
    (3)是以，本件由被告乙○○製造、被告戊○○販售之相簿，既屬原告申請新式樣
      專利前已存在國內之物品，縱與原告之新式樣專利近似，依前開規定，仍非原
      告新式樣專利權效力所及。
  (三)綜上所述，本件原告主張被告乙○○製造、被告戊○○販售之相簿（實則被告戊
    ○○販售之相簿與原告新型專利部分，毫無關聯），侵害原告之新型及新式樣專
    利，洵不足採。從而，原告依專利法之相關規定及侵權行為之法律關係，請求被
    告應停止產銷侵害專利之仿冒行為，回收市面之仿冒品；被告應給付賠償所受之
    損害一百六十萬元，均無理由，應予駁回；而其假執行之聲請亦失所依據，應併
    駁回之。
六、結論：本件原告之訴為無理由，應依民事訴訟法第三百八十五條第一項前段、第
    七十八條，判決如主文。
中　　　華　　　民　　　國　　九十三　　年　　　八　　　月　　  二 　　 日
　　　　　　　　　　　　　　　　　臺灣臺中地方法院民事第一庭
~B法　　　官　王邁揚
右為正本係照原本作成
如不服本判決，應於判決送達後二十日內，向本院提出上訴狀。
中　　　華　　　民　　　國　　九十三　　年　　　八　　　月　　  二　 　 日
~B法院書記官
